【裁判字號】    89,竹簡,485
【裁判日期】    891030
【裁判案由】    遷讓房屋
【裁判全文】
臺灣新竹地方法院民事判決  八十九年度竹簡字第四八五號
    原      告  甲○○  籍設新.
                        現住新.
    被      告  乙○○
右當事人間請求遷讓房屋事件，本院判決如左：
    主      文
被告應將坐落新竹縣竹東鎮○○段五一四地號上之建物，建號八一號，即門牌號碼為
新竹縣竹東鎮○○里○○路八九號之房屋一幢，遷讓返還原告。
訴訟費用由被告負擔。
    事      實
甲、原告方面：
  一、聲明：求為判決如主文所示。
  二、陳述：
      兩造原為夫妻，婚姻存續中未約定適用何種財產制，嗣經本院於民國八十九年
      七月間判決離婚確定，而坐落新竹縣竹東鎮○○段五一四地號上之建物，建號
      八一號，即門牌號碼為新竹縣竹東鎮○○里○○路八九號之房屋係原告所有，
      被告竟於收受前開離婚判決書後即自行遷入前開房屋居住而無權占用，迭經原
      告催告遷出均置之不理，爰依民法第七百六十七條所有物返還請求權，請求被
      告應將系爭房屋遷讓返還予原告。
  三、證據：提出房屋稅轉帳繳納證明、土地登記謄本、建物登記謄本、戶籍謄本、
      房屋稅籍證明書各一件、本院八十九年度婚字第一五八號民事判決暨確定證明
      書影本、戶口名簿影本各一件。
乙、被告方面：
  一、聲明：原告之訴駁回。
  二、陳述：
      系爭房屋之名義雖登記於原告名下，然係由被告於婚姻關係存續期間賺錢交給
      原告繳納貸款，被告共繳納十二年之貸款，原告僅支付三年，從而被告仍有正
      當理由居住於系爭房屋，原告之訴應予駁回。
丙、本院依職權訊問證人林怡均。
    理      由
一、本件原告主張：兩造原為夫妻，婚姻存續中未約定適用何種財產制，嗣經本院於
    民國八十九年七月間判決離婚確定，而坐落新竹縣竹東鎮○○段五一四地號上之
    建物，建號八一號，即門牌號碼為新竹縣竹東鎮○○里○○路八九號之房屋係原
    告所有，被告竟於收受前開離婚判決書後即自行遷入前開房屋居住而無權占用，
    爰依民法第七百六十七條所有物返還請求權，請求被告應將系爭房屋遷讓返還予
    原告等情；被告則以：系爭房屋之名義雖登記於原告名下，然係由被告於婚姻關
    係存續期間賺錢交給原告繳納貸款，從而被告仍有正當理由居住於系爭房屋，原
    告之訴應予駁回等語，資為抗辯。
二、原告主張兩造原為夫妻，婚姻存續中未約定適用何種財產制，嗣經本院判決離婚
    並確定在案，又系爭房屋登記為原告所有，被告於離婚後居住於系爭房屋等情，
    為兩造所不爭，並有原告所提土地暨建物登記謄本、房屋稅轉帳繳納證明、房屋
    稅籍證明書、戶籍謄本、離婚判決暨確定證明書等件為證，復據證人即兩造之女
    林怡均到庭證述屬實，是原告此部分之主張應堪信為真實。
三、按夫妻未以契約訂立夫妻財產制者，除本法另有規定外，以法定財產制，為其夫
    妻財產制；結婚時屬於夫妻之財產，及婚姻關係存續中夫妻所取得之財產，為其
    聯合財產；聯合財產中，夫或妻於結婚時所有之財產，及婚姻關係存續中取得之
    財產，為夫或妻之原有財產，各保有其所有權；中華民國七十四年六月四日以前
    結婚，並適用聯合財產制之夫妻，於婚姻關係存續中以妻之名義在同日以前取得
    不動產，而有左列情形之一者，於本施行法中華民國八十五年九月六日修正生效
    一年後，適用中華民國七十四年民法親屬編修正後之第一千零十七條規定：（一
    ）婚姻關係尚存續中且該不動產仍以妻之名義登記者。（二）夫妻已離婚而該不
    動產仍以妻之名義登記者。現行民法第一千零零五條、第一千零十六條前段、第
    一千零十七條第一項，及民法親屬編施行法第六條之一分別定有明文。準此，自
    八十六年九月二十七日起，所有適用聯合財產制之夫妻財產，均一律適用現行民
    法第一千零十七條之規定，換言之，未於一年緩衝期內辦理更名登記或向法院請
    求確認不動產所有權之歸屬者，則依登記之公示性認定所有權之歸屬，是夫妻間
    不動產所有權之歸屬，均應以登記為準，登記為妻名義之不動產即應屬妻所有。
    經查，依戶籍謄本之記載，兩造係於六十八年五月二十二日結婚，且於婚姻關係
    存續中未以契約訂立夫妻財產制，自應適用法定即聯合財產制，而系爭房屋係於
    七十四年五月二十一日登記於原告名下，有建物登記謄本在卷可按，揆諸前揭規
    定，系爭房屋即屬原告所有。至被告辯稱系爭房屋之貸款大部分均由其出資等情
    ，縱屬真實，然對於原告為系爭房屋所有權人之事實，亦無影響，是其所辯並不
    足採。
四、末按所有人對於無權占有或侵奪其所有物者，得請求返還之，民法第七百六十七
    條前段規定甚明，原告既為系爭房屋之所有權人，而被告除前揭辯詞外復未能舉
    出有何正當權源居住於系爭房屋之事證，從而，原告依前揭規定，訴請被告應將
    坐落新竹縣竹東鎮○○段五一四地號上之建物，建號八一號，即門牌號碼新竹縣
    竹東鎮○○里○○路八九號之房屋一幢，遷讓返還原告，為有理由，應予准許。
五、結論，原告之訴為有理由，依民事訴訟法第七十八條，判決如主文。
中      華      民      國    八十九    年      十      月     三十     日
                                  臺灣新竹地方法院新竹簡易庭
~B法      官  雷雅雯
右為正本係照原本作成。
如對本判決上訴，須於判決送達後二十日內向本院提出上訴狀。
~B法院書記官  洪儷容
中      華      民      國    八十九    年      十      月      三十    日


司法院資訊處製作；財團法人民間司法改革基金會備份。
